臺灣彰化地方法院民事裁定　　　　　 100年度消債抗字第18號
抗　告　人
即　債務人　吳金霖
上列抗告人因聲請免責事件，對於民國100年10月4日本院100年
度消債聲字第23號所為裁定提起抗告，本院裁定如下：
    主    文
抗告駁回。
抗告程序費用新臺幣壹仟元由抗告人負擔。
    理    由
一、抗告意旨略以：抗告人即債務人吳金霖（下稱抗告人）係從
    事傳統五金業，原審所認定之不當消費即汽車旅館業、珠寶
    店等消費實為生意上之必需消費，後因經濟不景氣生意短少
    而無法負擔，為不可預料之事變，且當初與最大銀行協商還
    款，已繳2年約新臺幣（下同）30萬元，因抗告人為單親撫
    養2子，清償能力稍弱，惟母親願借錢予抗告人，抗告人願
    再以1成與銀行達成和解，為此爰請求廢棄原裁定，並依法
    進行更生程序。
二、按法院為終止或終結清算程序之裁定確定後，除別有規定外
    ，應以裁定免除債務人之債務；債務人因浪費、賭博或其他
    投機行為，致財產顯然減少或負擔過重之債務，而生開始清
    算之原因者，法院應為不免責之裁定，但債務人證明經普通
    債權人全體同意者，不在此限，消費者債務清理條例第132
    條、第134條第4款分別定有明文。是消費者債務清理制度並
    非在使債務人恣意消費所造成之債務，轉嫁予債權人負擔，
    債務人免責之制度，應在鼓勵勤勞誠實之債務人，而非縱容
    債務人奢侈浪費，倘債務人利用信用金融之機會，恣意為非
    屬通常生活所需之鉅額消費或作奢侈性、浪費性之消費，而
    不在意日後履行清償之能力，反思利用消費者債務清理條例
    中之免責制度，以規避其應負擔之償還責任，自與消費者債
    務清理條例之立法本旨有違。而所謂浪費或投機行為，係指
    債務人於顯見其經濟狀況不佳之情形下，猶恣意揮霍、投機
    ，生活支出超過個人收入所應支出之程度，或心存僥倖冀以
    一時之小投資以博取大利益，因致負擔更大債務，而有無浪
    費行為，應視債務人從事該行為時有無詳實之償還計畫，如
    無償還計畫、其他預定收入，僅是先行花費時，即屬本款所
    謂浪費行為，核其所為，於清算之原因有可歸責性，自有加
    以制止之必要，尚不宜使之免責，合先敘明。
三、經查：本件抗告人聲請消費者債務清理事件，前經本院以97
    年度消債更字第90號裁定，自民國97年8月4日12時起開始更
    生程序，嗣因債務人未於補報債權期間屆滿後10日內提出更
    生方案於法院，經本院於97年10月1日以97年度執消債更字
    第6號裁定開始清算程序，復因其名下財產不敷清償，經本
    院於99年10月22日以97年度執消債清字第5號裁定終止該清
    算程序，業據原審調閱上開清算程序卷宗查證無訛。又原審
    以抗告人具備「因浪費致負擔過重之債務」為由，於100年
    10月4日以100年度消債聲字第23號裁定抗告人不免責，亦有
    該裁定在卷可稽。抗告人雖以前詞置辯，惟是否有奢侈浪費
    之情事，應具體審酌債務人之消費是否必要、合理，且為一
    般人或同等資力之人可得接受者，方為妥適，非可僅憑債務
    人主觀認定無浪費事由，即認無奢侈浪費情節。依原審卷附
    之各債權人提出抗告人所欠債務之借款及消費明細紀錄，除
    加油站、超市等刷卡消費，尚可認係維持日常生活所需之開
    銷外，就原審指明之抗告人大量預借現金、服飾業、手機電
    話費、大型購物中心、量販店、汽車旅館業、餐廳業、珠寶
    店、精品百貨、旅行社等刷卡消費，如93年9月12日在隆美
    布料刷卡消費8650元、93年9月19日在家樂福家俱刷卡消費8
    萬元、93年10月15日在冠全電子曉陽店刷卡消費1萬800元、
    94年1月18日在千根服飾店刷卡消費5330元、94年4月7日語
    音預借現金13萬元、94年7月21日在億成國際嫁金有限公司
    刷卡消費4萬2000元、94年8月1日及12日分別在億成銀樓鐘
    錶刷卡消費5000元及7200元，94年8月1日、9月21日、9月23
    日、10月21日分別在亞太行動寬頻電信股份有限公司刷卡消
    費5992元、2190元、2049元、3467元，94年11月4日同日2次
    預借現金各2萬元，95年1月21日在夏威夷汽車旅館消費1500
    元，及90年4月至92年1月間，在泰國及機場多筆卡拉OK、餐
    廳、免稅商品消費，上開支出及借款依一般生活經驗觀之，
    顯逾抗告人日常生活所必需，雖抗告人辯稱為從事傳統五金
    業，為生意上所必需之消費云云，惟未能提出任何事證以為
    證明，難認有支出之必要。準此，抗告人因支出與一般家庭
    日常所需顯不相當之開銷，且未能撙節開銷且持續擴張信用
    ，並恣意使其債臺高築，隨意惡化個人收支狀況，致使不能
    負擔債務，難認無奢靡消費之情事，原裁定以抗告人有「因
    浪費致負擔過重之債務，而生開始清算原因」情事存在，尚
    無違誤，抗告意旨指摘原裁定不當求予廢棄，為無理由，應
    予駁回。另抗告人稱母親願借錢予抗告人，抗告人願再以一
    成與銀行達成和解為由，聲請改行更生程序，亦於法無據，
    尚難准許。
四、據上論結，本件抗告為無理由，依消費者債務清理條例第15
    條，民事訴訟法第495條之1第1項、第449條第1項、第95條
    、第78條，裁定如主文。
中    華    民    國   100    年    12    月    7     日
                  民事第二庭  審判長  法  官  廖國佑
                                      法  官  陳弘仁
                                      法  官  蔡家瑜
正本係照原本作成。
對本裁定除有涉及法律見解具有原則上之重要性者外，不得再為
抗告。
中    華    民    國   100    年    12    月    7     日
                                      書記官  陳文俊